臺灣士林地方法院民事裁定
110年度事聲字第20號
110年度事聲字第21號
異  議  人
即  債務人  白雨禾（原名：白維）
代  理  人  李國龍  
異  議  人  
即  債權人  洪建全  
相  對  人  杰宇資產管理有限公司
法定代理人  顏俊新  
上列異議人因消費者債務清理條例更生執行事件，對於中華民國
109年11月25日本院司法事務官所為之109年度司執消債更字第38
號裁定提出異議，本院裁定如下：
    主  文
原裁定關於駁回異議人後開第二項部分廢棄。
本院民國一百零九年三月十八日一０九年度司執消債更第三八號
更生執行事件公告之債權表中，關於參、無擔保及無優先權債權
人欄，編號二債權人杰宇資產管理有限公司之債權，應予剔除。
    理  由
一、異議人即債務人白雨禾（下稱債務人）異議意旨略以：其於
    民國106年4月間向相對人即債權人杰宇資產管理有限公司（
    下稱杰宇公司）借款新臺幣（下同）13萬元，已全數清償後
    ，復於107年4月間再向杰宇公司借款13萬元，惟債權人未歸
    還第1筆借款時所押付之同額本票，並要求其再簽發20萬元
    、35萬元、45萬元及45萬元計4紙本票，並約定債權人每月5
    日自行至其所提供之台北富邦銀行帳號000000000000號之帳
    戶（下稱系爭帳戶）提款1萬8,000元用以還款（含本金及利
    息）。債務人共須繳納16期，現已繳納10期，餘6期未繳納
    。其並未向杰宇公司借款125萬元。爰依法聲明異議，請求
    廢棄原裁定等語。
二、異議人即債權人洪建全（下稱洪建全）異議意旨略以：杰宇
    公司於本院109年度司執消債更字第38號更生執行事件（下
    稱系爭執行事件），所提出之借據僅有債務人簽名，並無債
    權人之記載，尚難認定其等間確存在消費借貸契約合意，更
    無從認定出借人即為杰宇公司，杰宇公司應就已交付借款之
    事實為舉證。爰聲明異議，請求廢棄原裁定，剔除杰宇公司
    之債權等語。
三、按對於債權人所申報之債權及其種類、數額或順位，債務人
    或其他債權人得自債權表送達之翌日起，監督人、管理人或
    其他利害關係人得自債權表公告最後揭示之翌日起，於十日
    內提出異議；消費者債務清理條例（下稱消債條例）第36條
    第1項定有明文。又為免債權人所申報之債權遲未確定，影
    響更生或清算程序之迅速進行，法院就受異議之債權所為裁
    定，宜賦予確定實體權利之效力，基此，法院就受異議債權
    之存否應為實體審查，亦有該條立法理由可參。
四、經查：
  ㈠按當事人主張有利於己之事實者，就其事實有舉證之責任，
    民事訴訟法第277條定有明文。又民事訴訟如係由原告主張
    權利者，應先由原告負舉證之責，若原告先不能舉證，以證
    實自己主張之事實為真實，則被告就其抗辯事實即令不能舉
    證，或其所舉證據尚有疵累，亦應駁回原告之請求（最高法
    院17年上字第917號裁判意旨參照）。次按稱消費借貸者，
    謂當事人一方移轉金錢或其他代替物之所有權於他方，而約
    定他方以種類、品質、數量相同之物返還之契約；民法第47
    4條第1項定有明文。又稱消費借貸者，於當事人間必本於借
    貸之意思合致，而有移轉金錢或其他代替物之所有權於他方
    之行為，始得當之。又債權之讓與，非經讓與人或受讓人通
    知債務人，對於債務人不生效力，但法律另有規定者，不在
    此限；受讓人將讓與人所立之讓與字據提示於債務人者，與
    通知有同一之效力；民法第297條亦有明文。
　㈡債務人前經本院以108年度消債更字第72號裁定自109年1月31
    日17時開始更生程序，並經系爭執行事件於109年2月4日公
    告定自109年2月24日前為申報債權期間、109年3月15日前為
    補報債權期間。杰宇公司於109年2月12日具狀陳報其對債務
    人之債權種類為「民間貸款」、債權本金分別為78萬、80萬
    ，至109年1月30日止之本金加計利息總計債權數額為178萬1
    ,952元（下稱系爭債權），並提出本票裁定及確定證明書影
    本等件為憑，有杰宇公司陳報狀在卷可稽（見本院109年度
    司執消債更字第38號卷【下稱執行卷】第30至33頁），司法
    事務官並據以製成債權表（下稱系爭債權表），於109年3月
    18日公告；洪建全及白雨禾均對系爭債權表之系爭債權於法
    定期間聲明異議，業經本院調閱前揭卷宗核閱無訛。
　㈢經本院命杰宇公司釋明其債權係直接借款予債務人，抑或受
    讓而來，其具狀陳稱係受讓自莊鎮瑀，並主張其前以電話告
    知債務人會以聲請本票裁定之方式作為債權讓與通知云云（
    見本院110年度事聲字第21號卷【下稱事聲21號卷】第50至5
    1頁）。惟查：杰宇公司於本院108年度司票字第1599號本票
    裁定之聲請意旨（見事聲21號卷第62頁），均未提及任何債
    權讓與通知之意旨；又依票據無因性，債務人收受前揭本票
    裁定，並無從得知該筆本票債權之原因關係為何。是杰宇公
    司主張以前揭本票裁定之聲請代債權讓與之通知，顯然無稽
    。則依民法第297條規定，縱杰宇公司之債權係受讓自莊鎮
    瑀，其債權讓與並未合法通知債務人，對債務人自不生效力
    ，是其主張對債務人有系爭債權存在，已有可疑。
　㈣又本件債務人於聲請更生前置程序，主張之債權人為「宇勝
    金融貸款中心」，債權額為14萬元（見108年度司消債調字
    第65號卷第5頁），嗣復主張該筆債權經杰宇公司電話告知
    ，實際債權人為杰宇公司等情（見執行卷第94頁）。是以債
    務人之主觀認知，杰宇公司縱有受讓債權，亦係受讓自「宇
    勝金融貸款中心」之債權；與杰宇公司主張其受讓自莊鎮瑀
    之債權，顯然不符。再參以杰宇公司於109年10月27日系爭
    執行事件所提之「借據」（見執行卷第169至173頁），雖有
    債務人簽名，惟並無他造當事人之記載及簽署，亦無利率、
    還款方式等借貸契約常見之記載事項，是以該借據契約他造
    當事人為何人，已有不明；再對照杰宇公司本件異議程序所
    提之相同「借據」（見事聲21號卷第32至40頁），原本空白
    之他造當事人欄，突然出現「莊鎮瑀」之姓名，顯見杰宇公
    司前後所提之相同債權證明文件，有關對造當事人之記載，
    係於109年10月27日之後某日始添加為「莊鎮瑀」。是以本
    件債務人所陳報尚欠7萬元未清償之債權，尚難認即為杰宇
    公司陳報受讓自莊鎮瑀之債權而具同一性。且債務人復否認
    有向莊鎮瑀或杰宇公司借款，從而杰宇公司主張其對債務人
    有系爭債權存在，尚不足採。
五、綜上所述，異議人主張系爭債權表中有關杰宇公司之債權應
    予剔除，自屬有據。原裁定駁回異議人之異議，尚有未洽。
    異議人執此指摘原裁定不當，求予廢棄，為有理由，爰將原
    裁定該部分廢棄，並剔除系爭債權表中杰宇公司之系爭債權
    。
六、爰裁定如主文。
中　　華　　民　　國　　110 　年　　12　　月　　29　　日
                  民事第三庭  法　官　陳菊珍
以上正本係照原本作成。
如對本裁定抗告，應於裁定送達後10日內向本院提出抗告狀，並
繳納抗告費新臺幣1,000 元。
中　　華　　民　　國　　110 　年　　12　　月　　29　　日
                              書記官　張淑敏